# 非货币性资产交换中应交税费的处理

提问人：dosky 时间：2011-02-23 22:19:30
目前《非货币性资产交换》准则中规定了以公允价值为基础和以账面价值为基础的两种账务处理模式，不管哪种模式都明确要求将交易过程中支付的相关税费作为换入资产的成本，但在看例题时税费都没有含在换入资产成本中，现在列出两个例题，请高手给解答一下。 一、以公允价值为基础的非货币性资产交换实例 甲公司经协商以其拥有的一幢自用写字楼与乙公司持有的对丙公司长期股权投资交换。在交换日，该幢写字楼的账面原价为6 000 000元，已提折旧1 200 000元，未计提减值准备，在交换日的公允价值为6 750 000 元，税务机关核定甲公司因交换写字楼需要缴纳营业税337 500元；乙公司持有的对丙公司长期股权投资账面价值为4 500 000元，没有计提减值准备，在交换日的公允价值为6 000 000元，乙公司支付750 000元给甲公司。乙公司换入写字楼后用于经营出租目的，并拟采用成本计量模式。甲公司换入对丙公司投资仍然作为长期股权投资，并采用成本法核算。甲公司转让写字楼的营业税尚未支付，假定除营业税外，该项交易过程中不涉及其他相关税费。 甲公司的账务处理如下： 借：固定资产清理 4 800 000累计折旧 1 200 000
贷：固定资产——办公楼 6 000 000 借：固定资产清理 337 500
贷：应交税费——应交营业税 337 500 借：长期股权投资——丙公司 6 000 000
银行存款
750 000
贷：固定资产清理 6 750 000 借：固定资产清理 1 612 500 贷：营业外收入 1 612 500 如果按照准则规定： 收到补价方：应当以换入资产的公允价值(或换出资产的公允价值减去补价)和应支付的相关税费作为换入资产的成本；我理解长期股权投资—丙公司的入账成本应为换出资产的公允价值 675 万元减去 75 万元加上33.75万元的税费，那么长投的入账成本将变为633.75万元，而不是 600万元。 二、以账面价值为基础的非货币性资产交换 甲公司以其持有的对丙公司的长期股权投资交换乙公司拥有的商标权。在交换日，甲公司持有的长期股权投资账面余额5 000 000元，已计提长期股权投资减值准备余额为1 400 000元，该长期股权投资在市场上没有公开报价，公允价值也不能可靠计量；乙公司商标权的账面原价为4 200 000元，累计已摊销金额为600 000元，其公允价值也不能可靠计量，乙公司没有为该项商标权计提减值准备，税务机关核定乙公司为交换该商标权需要缴纳营业税180 000元。乙公司将换入的对丙公司的投资仍作为长期股权投资，并采用成本法核算。乙公司尚未缴纳营业税，假设除营业税外，整个交易过程没有发生其他相关税费。 乙公司的账务处理如下： 借：长期股权投资——丙公司 3 600 000
累计摊销 600 000
营业外支出
180 000
贷：无形资产——专利权 4 200 000
应交税费——应交营业税 180 000 准则规定： 以账面价值计量的非货币性资产交换，应当以换出资产的账面价值和应支付的相关税费作为换入资产的成本，无论是否支付补价，均不确认损益。 而上面的例题将支付的税费计入了营业外支出，没有计入换入资产的成本。 我理解：换入资产的成本=换出资产的账面价值 360 万元+相关税费 18 万元=378万元，而不是 360 万元。
我不知道自己的理解在哪里困住了，请版主和各位高手给予指教，不胜感激。

回答人：chenyiwei
采用公允价值模式处理的非货币性资产交换业务，其所涉及的各项税费的处理与货币性交易的处理原则是一致的；对于补价的收付，也是与销售业务中收到现金和采购业务中支付的现金同样处理。所以，换入资产的入帐价值就是其公允价值，不会将税费加入到换入资产的入帐价值中。所以，本案例中的甲公司应当把33.75万元的税费计入固定资产清理，最终转入办公楼的处置损益中，不计入长期股权投资的成本。 采用公允价值模式处理的非货币性资产交换业务中计入换入资产帐面价值的“相关税费”，仅限于在假定以现金购入该项换入资产的情况下可计入换入资产入帐价值的税费，如购入不动产时所缴纳的契税。
以帐面价值基础核算的非货币性资产交换，该 18 万元营业税应计入换入资产的成本。